臺灣高等法院刑事判決
111年度交上易字第104號
上  訴  人  
即  被  告  李登嵐



上列上訴人因過失傷害案件，不服臺灣士林地方法院110年度審
交易字第996號，中華民國111年2月21日第一審判決（起訴案號
：臺灣士林地方檢察署110年度偵字第16370號），提起上訴，本
院判決如下：
    主  文
上訴駁回。
    事實及理由
一、本案經本院審理結果，認第一審以上訴人即被告李登嵐所為
    ，係犯法第284條前段之過失傷害罪，並以行為人之責任為
    基礎，審酌被告並無如酒駕、過失傷害等交通事故之類似前
    科，有本院被告前案紀錄表可考，其疏未注意依照燈號指示
    行車，以致肇事，為事故原因，告訴人陳萬順則尚難認有何
    過失，又因燈號管制明確區分路權歸屬，用路人可以期待其
    他用路人均會遵守燈號管制，是對告訴人而言，委難注意或
    預防被告會違反燈號管制行車，與其搶道，故應認被告本案
    之過失情節，甚為重大，告訴人之傷勢顯然不輕，被告犯後
    雖坦承犯行，然尚未能與告訴人達成和解，兼衡被告之年齡
    智識、生活經驗、家庭及經濟狀況與其他一切情狀，量處有
    期徒刑六月，如易科罰金，以新臺幣一千元折算一日，其認
    事用法並無違誤，量刑亦屬妥適，應予維持。又除證據部分
    補充：「被告於本院準備程序及審理時之自白（見本院卷第
    57頁、第128頁）」外，餘均引用如附件所示第一審判決書
    記載之事實、證據及理由。
二、被告上訴意旨略以：告訴人是否因舊傷才導致本件車禍受有
    嚴重傷勢，並非無疑。又被告非無和解誠意，只是無法負擔
    告訴人求償金額，被告犯後也坦承犯行，是因誤判號誌而肇
    生本件事故，原審量刑過重等語。
三、本院之判斷：
㈠、告訴人陳萬順於民國109年12月20日案發當晚6時許發生本件
    事故後，即於同日晚間7時18分許至臺北榮民總醫院急診治
    療，經診斷受有第12胸椎骨折與下背部挫傷之傷害，並建議
    穿著背架治療三個月，後於同年12月25日、110年1月6日、1
    月25日、2月3日、2月8日、2月22日、3月22日、4月19日持
    續至該院門診回診，其間於110年4月6日轉診至臺北市立聯
    合醫院陽明院區（下稱陽明院區），於同年4月12日進行胸
    椎手術至同月16日出院，又因第三四頸椎五六&六七頸椎椎
    間盤破裂併神經壓迫等傷勢，於同年5月5日在陽明院區接受
    頸椎手術至同月13日出院等情，有臺北榮民總醫院診斷證明
    書、該次急診相關病歷資料、臺北市立聯合醫院陽明院區診
    斷證明書附卷可稽（見偵卷第17至19頁、第21頁；本院卷第
    61頁、第63至89頁）。雖告訴人稱其事故發生前曾因腰椎問
    題手術，惟經本院函詢陽明院區結果，主治醫師陳弘毅表示
    告訴人前雖於104年4月在三軍總醫院手術共三次，手術過程
    不順利，造成腦脊髓液外流，但經過長期治療後逐漸改善，
    該手術部位與本次事故所造成之傷害無關，前開診斷證明書
    所載傷勢確實為本件109年12月20日事故之傷害所造成等語
    ，有臺北市立聯合醫院111年5月30日北市醫陽字第11130337
    52號函所附病情說明表單在卷可參（見本院卷第101至103頁
    ），是被告質疑告訴人之傷勢是因舊傷才較為嚴重云云，即
    非有據，其此部分之上訴意旨，並無理由。
㈡、至量刑部分，按刑之量定，屬為裁判之法院裁量之職權，如
    其量刑已以行為人之責任為基礎，並斟酌刑法第57條各款所
    列情狀，在法定刑度內，酌量科刑，而無違反公平、比例及
    罪刑相當原則，致明顯輕重失衡情形，自不得指為違法。查
    原判決量刑時除依自首規定減輕其刑外，並已考量被告闖紅
    燈之過失情節重大、須負擔全部肇責、告訴人所受傷勢不輕
    等較不利於被告之量刑因子，及被告無酒後駕車、過失傷害
    等與道路交通安全相關前科之素行、案發後坦承犯行之犯後
    態度等較有利於被告之量刑因子，暨被告之智識程度、家庭
    生活經濟狀況等一切情狀，本院認以被告本案是闖紅燈之較
    為重大過失，及告訴人受有上開胸椎、頸椎等較為嚴重傷勢
    ，暨告訴人於本院表示不願意原諒被告，希望判重一點之意
    見（見本院卷第129頁）等情，原審量刑並未逾越法定裁量
    範圍，亦無明顯違反罪刑相當原則之濫用權限情形，所量處
    之刑度尚稱妥適。又雙方縱使因金額差距過大而無法達成和
    解，但告訴人既未實際受有被告方面之任何賠償，於量刑時
    自無從為較有利於被告之衡酌，是被告以此認原判決量刑過
    重，亦非有理。被告其餘上訴意旨所指各情，復非應撤銷原
    判決改判較輕之刑之事由，從而本案被告上訴意旨持前開理
    由認原審量刑過重，而指摘原審判決不當，均非可採。
㈢、準此，被告前開上訴意旨均無理由，應駁回其上訴。
據上論斷，應依刑事訴訟法第368條、第373條，判決如主文。
本案經檢察官曾揚嶺提起公訴，檢察官蔡顯鑫到庭執行職務。
中　　華　　民　　國　　111 　年　　8 　　月　　4 　　日
                  刑事第二十庭  審判長法　官  張紹省
                                      法　官  蕭世昌
                                      法　官  吳祚丞
以上正本證明與原本無異。
不得上訴。
                                      書記官  莫佳樺
中　　華　　民　　國　　111 　年　　8 　　月　　4 　　日
附件：　　　　　　　　　　　　　　　　　　　
臺灣士林地方法院刑事判決
110年度審交易字第996號
公　訴　人　臺灣士林地方檢察署檢察官曾揚嶺　　
被　　　告　李登嵐　男　民國00年0月00日生
　　　　　　　　　　身分證統一編號：Z000000000號
　　　　　　　　　　住臺北市○○區○○○路00○0號3樓　　（現在法務部○○○○○○○執行中）
上列被告因過失傷害案件，經檢察官提起公訴（110 年度偵字第
16370 號），被告在本院準備程序中就被訴事實為有罪之陳述，
經本院獨任法官裁定改依簡式審判程序審理後，茲判決如下：
    主  文
李登嵐因過失傷害人，處有期徒刑陸月，如易科罰金，以新臺幣
壹仟元折算壹日。 
    事  實
一、李登嵐於民國109 年12月20日晚間6 時54分許，駕駛RAM-721
    9號租賃小客車，沿臺北市北投區大度路3 段平面車道（左側
    為高架橋），由西往東，駛至該路段與關渡路交岔路口處時
    ，本應注意前方平面車道專用燈號已經顯示為紅燈及右轉箭
    頭綠燈，表示不可通過停止線往前續行，且依當時雨天、夜
    間有照明、柏油路面濕潤無缺陷、視距良好無障礙物等情狀
    ，亦無不能注意之情事，竟疏未注意，貿然闖紅燈後向前直
    行，適陳萬順騎乘J5C-537 號普通重機車，由西往東，自高
    架橋第4 車道行駛至上開交岔路口後，依燈號指示欲右轉關
    渡路，李登嵐見狀煞避不及，其小客車之左前車身遂撞及陳萬順
    之機車右後車尾肇事，陳萬順因而人車倒地，受有第12胸椎骨
    折與下背部挫傷、第三、四頸椎五六、六七頸椎椎間盤破裂
    併神經壓迫及血壓下降等傷害。嗣李登嵐於肇事後犯罪尚未
    被發覺前，即主動向前往現場處理之警員吳永鑫承認為肇事
    駕駛，事後並接受裁判。
二、案經陳萬順訴請臺北市政府警察局北投分局移送臺灣士林地
    方檢察署檢察官偵查起訴。
　　理  由
一、本件係依簡式審判程序審判之案件，依刑事訴訟法第273 條
    之2 規定，本件之證據調查，不受同法第159 條第1 項、第
    161 條之2 、第161 條之3 、第163 條之1 及第164 條至第
    170 條等規定之限制，先予敘明。
二、訊據被告李登嵐坦承上揭過失傷害之犯行不諱，且查：
（一）被告於上開時間、地點，駕駛小客車闖越紅燈後直行，而
      與右轉之機車發生碰撞肇事，機車騎士陳萬順因此受傷等
      事實，迭經被告於警詢、檢察官偵查及本院審理時坦承屬
      實，並有道路交通事故現場圖、道路交通事故調查報告表
      、補充資料表、路口號誌時相表、路口監視器側錄事故畫
      面之翻拍照片、事故後現場與車損照片各1 份附卷，及上
      開監視錄影畫面光碟1 片扣案可資佐證，足堪信實。
（二）再者，陳萬順於109 年12月20日案發當晚6 時許發生事故
      後，隨即於同日晚間7 時18分許至臺北榮民總醫院檢查治
      療，於翌日凌晨1 時20分許出院，經診斷受有第12胸椎骨
      折與下背部挫傷之傷害，並於同年12月25日、110 年1 月
      6 日、1 月25日、2 月3 日、2 月8 日、2 月22日、3 月
      22日、4 月19日持續至該院門診回診，後於110 年4 月6 
       日轉診至臺北市立聯合醫院陽明院區，於同年4 月12日
      進行胸椎手術，同年4 月16日出院後，復因第三四頸椎五
      六&六七頸椎椎間盤破裂併神經壓迫等傷勢，於同年5 月5
        日在陽明院區接受頸椎手術，同年5 月13日出院等情，
      亦有臺北榮民總醫院、臺北市立聯合醫院陽明院區出具之
      診斷證明書各1 份在卷足憑（偵查卷第17頁至第19頁、第
      21頁）。
（三）按，「汽車行駛至交岔路口，其行進、轉彎，應依下列規
      定：一、應遵守燈光號誌或交通指揮人員之指揮，遇有交
      通指揮人員指揮與燈光號誌並用時，以交通指揮人員之指
      揮為準。（其餘略）」，道路交通安全規則第102 條第1 
       項第1 款定有明文，依道路交通事故調查報告表（二）
      所載，被告領有適當之駕駛執照，其駕車上路，自應遵守
      相關規定，謹慎行車，而綜合卷附之道路交通事故調查報
      告表（一）與監視錄影畫面翻拍照片、路口號誌時相表記
      載可知，事故當時雨天、夜間有照明，事故地點為柏油路
      面、濕潤無缺陷、視距良好無障礙物，被告前方之平面道
      路專用號誌顯示為紅燈與右轉箭頭綠燈，參酌道路交通標
      誌標線號誌設置規則第206 條第5 點規定，表示禁止通行
      ，不得超越停止線或進入路口，惟得依箭頭綠燈之指示行
      進，依此情境，亦無不能注意之情事，然被告仍疏未注意
      依燈號指示之方向行車，貿然前行以致肇事，被告自有違
      反前開規定之過失，即本件經臺北市車輛行車事故鑑定會
      鑑定結果，亦認被告駕車未依燈號管制，為肇事原因，陳
      萬順則無肇事因素，有該會110 年11月5 日鑑定意見書（
      案號：0000000000號）在卷可考。　　　
（四）陳萬順在事故當下及時送醫，經臺北榮民總醫院診斷受有
      第12胸椎骨折與下背部挫傷之傷害，爾後轉診至臺北市聯
      合醫院陽明院區，經該院診斷有第三四頸椎五六&六七頸
      椎椎間盤破裂併神經壓迫等傷害，並先後接受胸椎與頸椎
      手術等情，已見前述，衡諸陳萬順中間雖有轉診，且診療
      為期甚長，然係持續就醫並無間斷（參見理由二所述），
      其傷勢有合理脈絡可循，並非突然而來，且脊椎受傷本即
      多與車禍有關（詳後理由五所述），是陳萬順前開傷勢與
      被告本案之過失間，均應認有相當因果關係。
（五）被告在偵查中雖一度辯稱略以：伊承認闖紅燈是伊的錯，
      但伊有隨陳萬順到醫院，陳萬順沒有傷得那麼嚴重，他的
      脊椎受傷應該不是伊造成的云云（偵查卷第109 頁），在
      本院審理時並補稱略以：本件事故時間係在109 年12月20
      日，陳萬順則係在110 年4 月6 日轉診至臺北市立聯合醫
      院陽明院區後，方出現頸椎受傷之症狀，又遲至110 年4 
       月12日、5 月5 日方接受胸椎、頸椎兩次手術，前後相
      隔4 個月之久等語，意指陳萬順前開之胸椎、脊椎等傷勢
      ，均與本件事故無關，惟查，陳萬順之胸椎傷勢，係在事
      故當下即時送醫檢查所得，與本件事故具有相當因果關係
      ，殆無可疑，而頸椎挫傷常見於車禍，其成因類似於皮鞭
      的揮動，乃頸椎在緊急加速與減速中，猝然向前彎曲然後
      再向後仰，導致頸椎受傷，此乃本院職務上所知，衡諸陳
      萬順在事故當下，即已檢出有胸椎骨折之傷勢，可知陳萬
      順該次受到被告車輛衝擊之突然外力不輕，依上說明，當
      有同時造成頸椎受傷之可能，是陳萬順指稱其頸椎受傷與
      本案有關等語，並非全然無據，而正因頸椎係單純遭到反
      作用力影響受傷之故，並非是頸部直接受到傷害，故往往
      不易發現，而需待頸部出現相當症狀或刻意檢查，始能發
      覺，是以，也難單憑陳萬順係在轉診後方檢出前開頸椎傷
      勢，與本件事故時間相距約4 、5 個月，即認為兩者無關
      ，此由陳萬順在事故後，不僅持續在臺北榮民總醫院脊椎
      外科處追蹤治療，且其於轉診前最後一次在臺北榮民總醫
      院就診時，醫師仍建議需神經外科門診追蹤等語（偵查卷
      第19頁），即可推知其頸椎傷勢，未必能在事故當下或稍
      後，即可輕易發覺或檢出，尤為明白，至於陳萬順係在事
      故後4 、5 個月方接受手術，或係因需要觀察，或係因接
      受其他治療方法無效，非必開刀不可，或係因籌措手術費
      用需時，均非不可能，此充其量僅屬陳萬順有無延誤接受
      手術之問題，尚難執此認定其傷勢與本件事故無關，被告
      前開所辯應係臆測之詞，不足採取，併此敘明。　　
（六）綜上所述，本件事證明確，被告犯行洵堪認定，應依法論
      科。
三、核被告所為，係犯刑法第284 條前段之過失傷害罪。被告在
    肇事後犯罪未被發覺前，向前來處理之警員吳永鑫坦承為肇
    事駕駛，有臺北市政府警察局道路交通事故肇事人自首情形
    紀錄表可參（偵查卷第41頁），所為合於自首規定，爰依刑
    法第62條前段規定減輕其刑。爰審酌被告並無如酒駕、過失
    傷害等交通事故之類似前科，有臺灣高等法院被告前案紀錄
    表可考，其疏未注意依照燈號指示行車，以致肇事，為事故
    原因，陳萬順則尚難認有何過失，又因燈號管制明確區分路
    權歸屬，用路人可以期待其他用路人均會遵守燈號管制，是
    對陳萬順而言，委難注意或預防被告會違反燈號管制行車，
    與其搶道，故應認被告本案之過失情節，甚為重大，陳萬順
    之傷勢顯然不輕，被告犯後雖坦承犯行，然尚未能與陳萬順
    達成和解，兼衡被告之年齡智識、生活經驗、家庭及經濟狀
    況與其他一切情狀，量處如主文所示之刑，並諭知易科罰金
    之折算標準，以示懲儆。
據上論斷，應依刑事訴訟法第273 條之1 第1 項、第299 條第1
項前段，刑法第284 條前段、第41條第1 項前段、第62條前段，
刑法施行法第1 條之1 第1 項，判決如主文。
本案經檢察官林聰良到庭執行職務。
中    華    民    國   111    年    2     月    21    日
                  刑事第九庭法  官  陳彥宏  
以上正本證明與原本無異。
如不服本判決應於收受送達後 20 日內向本院提出上訴書狀，並
應敘述具體理由。其未敘述上訴理由者，應於上訴期間屆滿後20
日內向本院補提理由書( 均須按他造當事人之人數附繕本) 「切
勿逕送上級法院」。
因疫情而遲誤不變期間，得向法院聲請回復原狀。
                            書記官  李文瑜     
中　　華　　民　　國　　111 　年　　2 　　月　　22　　日
論罪法條：
刑法第284條前段
因過失傷害人者，處一年以下有期徒刑、拘役或十萬元以下罰金
；致重傷者，處三年以下有期徒刑、拘役或三十萬元以下罰金。